【裁判字號】    89,易,1147
【裁判日期】    890831
【裁判案由】    毀損
【裁判全文】
臺灣彰化地方法院刑事判決                        八十九年度易字第一一四七號
    公  訴  人  臺灣彰化地方法院檢察署檢察官
    被      告  乙○○
                丙○○
右列被告等因毀損案件，經檢察官提起公訴（八十八年度偵字第一○九一號），本院
判決如左：
    主  文
乙○○、丙○○均無罪。
    理  由
一、公訴意旨如附件起訴書所載。
二、按行為不罰者，應諭知無罪之判決，又對於現在不法之侵害，而出於防衛自己或
    他人權利之行為，不罰，刑事訴訟法第三百零一條第一項、刑法第二十三條前段
    分別定有明文。本件公訴人認被告乙○○、丙○○涉有毀損罪嫌，無非以告訴人
    甲○○之指訴、被告乙○○之自白與卷附告訴人所有坐落彰化縣田中鎮○○里○
    ○○街三十一巷四號房屋對外出入鐵門門閂、鎖鍊及客廳鐵門上之門閂被損壞之
    照片為其所憑之論據。訊之被告丙○○固對於公訴意旨所載之犯罪事實坦承不諱
    ，惟辯稱：當時因被告乙○○被鎖在屋內，叫伊開門，才損壞上開門閂、鎖鍊等
    語。經查：被告乙○○係因告訴人誤認前開房屋業已無人居住，而遭告訴人以門
    閂、鎖鍊封閉在內，該屋又無其他可供出入之處，致其自由被拘束，無法離開該
    屋，嗣被告丙○○返回，得悉被告乙○○被反鎖在內，始由被告丙○○持借來之
    鐵剪損壞門閂、鎖鍊，被告乙○○方得以重獲自由等情，業據被告乙○○於警訊
    、偵訊及被告丙○○於本院審理中供認綦詳（偵查卷第四頁正面、第七七頁背面
    、第七八頁正面、第二○五頁正面，本院八十九年八月三十日審判筆錄），核與
    告訴人迭於偵查中指訴係因被告等不繳租金始將門鎖住等語相符（偵查卷第二二
    頁正面、第三○頁正面、第四九頁正背面、第六三頁背面、第八一頁背面、第八
    二頁正面、第二○四頁背面、第二○五頁正面），並有該房屋對外出入鐵門門閂
    、鎖鍊及客廳鐵門門閂損壞之照片於偵查卷可稽（偵查卷第五二頁正背面、第五
    三頁背面、第一○九頁正背面），足見被告等損壞告訴人上開之物，係因面對告
    訴人現在不法之侵害，而出於防衛被告乙○○權利之正當防衛行為，應屬不罰。
    申言之，為保護自己權利，對於他人之自由或財產施以拘束、押收或毀損者，不
    負損害賠償之責，但必以不及受法院或其他有關機關援助，並非於其時為之，則
    請求權不得實行或其實行顯有困難者為限，此為民法第一百五十一條明文規定之
    所謂「自助行為」，本件被告等於租期屆至後拒不遷讓承租之房屋，固有非是，
    然告訴人本得循民事訴訟途徑訴請返還租賃物，於獲強制執行名義後，再聲請法
    院強制執行，乃告訴人不循此途，且無不及受法院或其他有關機關援助，並非於
    其時為之，則租賃物返還請求權不得實行或其實行顯有困難之情形，竟為達返還
    房屋之目的，疏於查明房屋使用現狀，即以門閂、鎖鍊封閉房屋，致被告乙○○
    之自由受拘束，核其所為，究不得主張係「自助行為」而阻卻違法，反之，顯係
    對於被告乙○○自由之不法侵害。故被告等為防衛被告乙○○權利起見，由被告
    丙○○以損壞門閂、鎖鍊之行為，排除告訴人對被告乙○○之不法侵害行為，即
屬刑法第二十三條前段規定之正當防衛行為，縱令告訴人之門閂、鎖鍊因而損壞
    ，依當時情勢，被告等既非施以毀損行為，不足以達回復被告乙○○自由之目的
    ，則其毀壞前開告訴人之物，仍屬正當防衛之必要行為，對此種行為所生之結果
    ，自在不罰之列。揆諸首開規定，應為被告等無罪判決之諭知。
三、本件係應諭知無罪之案件，被告乙○○經合法傳喚無正當理由不到庭，爰依刑事
    訴訟法第三百零六條規定，不待其陳述逕行判決。
據上論斷，應依刑事訴訟法第三百零一條第一項、第三百零六條，判決如主文。
本案經檢察官吳祚延到庭執行職務。
中      華      民      國      八十九      年      八    月    三十一  日
                                        臺灣彰化地方法院刑事第二庭
                                            法      官  洪  志  賢
右正本證明與原本無異。
如不服本判決，應於判決送達後十日內向本院提出上訴狀( 須附繕本 )。
告訴人或被害人對於判決如有不服具備理由請求檢察官上訴者，其上訴期間之計算係
以檢察官收受判決正本之日期為準。
                                            法院書記官  洪  年  慶
中      華      民      國      八十九      年      九    月      七    日


司法院資訊處製作；財團法人民間司法改革基金會備份。
